【裁判字號】    97,易,1623
【裁判日期】    970617
【裁判案由】    詐欺等
【裁判全文】
臺灣臺中地方法院刑事判決              97年度易字第1623號
公  訴  人  臺灣臺中地方法院檢察署檢察官
被      告  丙○○
上列被告因詐欺案件，經檢察官提起公訴（ 96年度偵字第28996
號），被告於準備程序中，就被訴事實為有罪之陳述，受命法官
於聽取當事人之意見後，本院合議庭裁定改以簡式審判程序審理
，判決如下：
    主    文
丙○○犯如附表壹編號一至九所示之罪，各處如附表貳編號一至
九所示之刑。所處有期徒刑部分，應執行有期徒刑陸月，如易科
罰金，以新臺幣貳仟元折算壹日；所處拘役部分，應執行拘役壹
佰貳拾日，如易科罰金，以新臺幣貳仟元折算壹日；扣案之美商
波音公司名片肆盒及偽造之美商波音公司員工識別證壹張均沒收
。
    犯罪事實
一、丙○○於民國九十五年十一月三日，透過網路購買火車模型
    而認識己○○，再經由己○○之介紹，結識甲○○、庚○○
    、壬○○、盧季薇、戊○○、辛○○等人，而吳佩真係甲○○之女友，吳思穎係吳佩真之妹妹，林正恩、王欣語係吳思
    穎之友人，李春良係王欣語之男友。丙○○另於九十六年一
    月間，在臺灣高鐵烏日站結識丁○○；於九十六年五月中旬
    結識乙○○。丙○○因經濟困窘，明知自己並未任職美商波
    音公司，無法提供任何優惠的旅遊行程，或以優惠價格購買
    高鐵列車模型，亦無任何資力足以贊助他人及清償向他人之
    借款，竟基於行使偽造服務證書之犯意及意圖為自己不法所
    有之詐欺取財犯意，先於九十五年十一月間某日，提供其本
    人之照片，以新臺幣（下同）一千五百元之代價，委託位在
    臺北市○○○路專門製作員工識別證之某位不知情成年印刷
    廠人員，偽造美商波音公司之員工識別證（服務證書）一張
    ，再於九十六年二月間，委託位在臺中市○村路之某印刷廠
    人員，印製其上載有「波音、臺灣、丙○○」等字樣之名片
    四盒後，於如附表壹編號一至九所示之時間，地點，配戴上
    開偽造之美商波音公司員工識別證而行使之，並發送上開美
    商波音公司名片，分別向己○○、甲○○、庚○○、壬○○
    、盧季薇、戊○○、辛○○、丁○○及乙○○等九人佯稱係
    美商波音公司駐臺灣的代表人員，並以如附表壹編號一至九
    所示之詐術，即可以美商波音公司名義，代為購買優惠機票
    及食宿，而參加優惠的旅遊行程；可以低於市價之優惠價格
    ，代為購買臺灣高鐵列車模型；擁有資金足以贊助研討會，
    但須繳交保證金；其因與女友分手，急需借款週轉等，分別
    向己○○等人詐騙財物，足以生損害於美商波音公司及己○○等人，丙○○並於詐騙甲○○同時，利用不知情之甲○○
    將其可以美商波音公司名義代為購買優惠機票及食宿，而參
    加優惠的旅遊行程等詐術，轉達吳佩真、吳思穎、林正恩、
    王欣語及李春良等人，致己○○等人均陷於錯誤，而於如附
    表壹編號一至九所示之時間、地點，分別接續交付如附表壹
    編號一至九所示之款項給丙○○，而吳佩真等五人則係經由
    甲○○交付款項與丙○○，丙○○即以上開方式，共計詐得
    三十八萬四千七百三十元，供己花用。嗣因丙○○一再拖延
    出團之時間，經己○○透過管道向美商波音公司查證結果，
    發現該公司並無此員工，己○○等人始知受騙，遂報警處理
    而循線查悉上情。
二、案經己○○等人訴由內政部警政署刑事警察局移送臺灣臺中
    地方法院檢察署檢察官偵查起訴。
    理    由
一、上開犯罪事實，迭據被告丙○○於警詢、檢察官偵查及本院
    審理時坦承不諱，核與證人甲○○、壬○○、丁○○於警詢
    及本院審理時證述被害情節；證人己○○、乙○○、庚○○
    、盧季薇、戊○○及辛○○於警詢時證述被害情節相符；證
    人即美商波音公司區域安全總監JOHN KENNETH HAIGH於警詢
    時證述被告並非美商波音公司員工等情相符。此外，並有被
    告製作之美商波音公司名片四盒及偽造之美商波音公司員工
    識別證一張扣案可資佐證，足見被告自白確與事實相符，本
    案事證明確，被告犯行洵堪認定。
二、核被告丙○○所為，係犯刑法第三百三十九條第一項之詐欺
    取財罪，及同法第二百十六條行使第二百十二條之偽造服務
    證書罪。被告偽造服務證書後復持以行使，其偽造之低度行
    為，為行使之高度行為所吸收，不另論罪。被告利用不知情
    的成年印刷廠人員偽造美商波音公司之員工識別證、利用不
    知情成年被害人甲○○，對被害人吳佩真、吳思穎、林正恩
    、王欣語及李春良施用詐術而詐取財物，均係間接正犯。被
    告於附表壹編號一至九所示之時間、地點，均配戴偽造之美
    商波音公司員工識別證而行使之，同時向被害人己○○等人
    分別施用詐術，使被害人己○○等人陷於錯誤，誤認被告確
    係美商波音公司員工，確實可以提供優惠之旅遊行程等，而
    分別交付如附表壹編號一至九所示之款項，係以同一行為，
    同時觸犯詐欺取財罪及行使偽造服務證書罪名，為想像競合
    犯，依刑法第五十五條前段規定，從一重論以詐欺取財罪名
    。公訴意旨認被告所犯行使偽造服務證書罪與詐欺取財罪，
    應分論併罰，容有未洽，附此說明。被告對被害人甲○○施
    用詐術，並同時利用不知情王氶邑轉達上開詐術與吳佩真、
    吳思穎、林正恩、王欣語及李春良，致甲○○、吳佩真、吳
    思穎、林正恩、王欣語及李春良同時陷於錯誤，而委由甲○○交付財物與被告，亦係以一行為同時侵害上開六個被害人
    的財產法益，觸犯六個詐欺取財罪名，為同種想像競合犯，
    依刑法第五十五條前段規定，論以一個詐欺取財罪名。被告
    於附表壹編號一、四、五、六、八所示之詐欺取財犯行，係
    分別對己○○等人，於密切接近之時、地施用詐術，分別侵
    害同一之法益，各該犯行之行為之獨立性極為薄弱，依一般
    社會健全觀念，在時間差距上，難以強行分開，在刑法評價
    上以視為數個舉動之接續施行，合為包括之一行為予以評價
    ，較為合理，係屬接續犯，而為包括之一罪（最高法院八十
    六年度臺上字第三二九五號判例參照）。被告先後所犯九次
    詐欺取財犯行，犯意各別，應分論併罰。爰審酌被告已有詐
    欺取財罪之刑事前案紀錄，有臺灣高等法院被告前案紀錄表
    在卷可證，堪認其品行不佳，其再犯本案犯行，益見其並無
    悛悔向上之心，並斟酌被告年輕力壯，不思以正當手段掙取
    金錢，以行使偽造之美商波音公司員工識別證及施用上開詐
    術，向被害人己○○等人詐騙財物，犯罪動機及目的均非良
    善，前後九次詐欺取財犯行，詐騙之款項並不相同，被害人
    所受損害亦有不同，被告犯後雖已坦承犯行，然迄未與被害
    人達成和解，合理賠償被害人的損害，難認犯後態度良好等
    一切情狀，分別量處如主文所示之刑，並就所處有期徒刑、
    拘役部分，分別諭知易科罰金之折算標準，及分別定其應執
    行之刑，以示懲儆。扣案之美商波音公司名片四盒及偽造之
    美商波音公司員工識別證一張，均係被告所有，供上開犯罪
    所用之物，爰均依刑法第三十八條第一項第二款規定宣告沒
    收。
據上論斷，應依刑事訴訟法第二百七十三條之一第一項、第二百
九十九條第一項前段，刑法第二百十六條、第二百十二條、第三
百三十九條第一項、第五十五條前段、第四十一條第一項前段、
第五十一條第五款、第六款、第三十八條第一項第二款，刑法施
行法第一條之一第一項、第二項前段，判決如主文。
中    華    民    國    97    年    6     月    17    日
                  刑事第十三庭  法  官  陳  得  利
上正本證明與原本無異
如不服本判決應於送達後十日內向本院提出上訴狀
                                書記官  鐘  麗  芳
中    華    民    國    97    年    6     月    17    日
附錄本案論罪科刑法條全文：
中華民國刑法第二百十六條
行使第二百十條至第二百十五條之文書者，依偽造、變造文書或
登載不實事項或使登載不實事項之規定處斷。
中華民國刑法第二百十二條
偽造、變造護照、旅券、免許證、特許證及關於品行、能力服務
或其他相類之證書、介紹書，足以生損害於公眾或他人者，處一
年以下有期徒刑、拘役或三百元以下罰金。
中華民國刑法第三百三十九條第一項
意圖為自己或第三人不法之所有，以詐術使人將本人或第三人之
物交付者，處五年以下有期徒刑、拘役或科或併科一千元以下罰
金。
附表壹
┌──┬───┬────┬──────┬──────────┬──────┐
│編號│被害人│詐欺時間│  交款地點  │      詐欺方式      │  詐得金額  │
├──┼───┼────┼──────┼──────────┼──────┤
│ 一 │己○○│九十六年│臺中市中區公│以下列詐術，接續向楊│鐵道博物館旅│
│    │      │五月間某│園路三十之一│肇庭詐騙財物：      │費一萬五千八│
│    │      │日至同年│之十三號王丞│誆稱可以波音公司之│百六十元，鐵│
│    │      │八月間某│邑經營之模型│  名義，代為購買優惠│路模型展旅費│
│    │      │日      │店          │  價格之日本 ANA全日│二萬五千元，│
│    │      │        │            │  空東京飯店日本鐵道│共四萬零八百│
│    │      │        │            │  博物館六天五夜參觀│六十元。    │
│    │      │        │            │  活動及長榮航空機票│            │
│    │      │        │            │  ，只需費用一萬五千│            │
│    │      │        │            │  八百六十元。      │            │
│    │      │        │            │誆稱可以波音公司之│            │
│    │      │        │            │  名義，代為購買九十│            │
│    │      │        │            │  六年八月份日本東京│            │
│    │      │        │            │  國際會議廳舉辦 JAN│            │
│    │      │        │            │  鐵路模型展之優惠機│            │
│    │      │        │            │  票及飯店住宿，只需│            │
│    │      │        │            │  費用二萬五千元。  │            │
├──┼───┼────┼──────┼──────────┼──────┤
│ 二 │乙○○│九十六年│臺中市西區中│誆稱可以波音公司之名│一萬一千元。│
│    │      │七月間某│華路一段三九│義，代為購買優惠價格│            │
│    │      │日至同年│號三樓三Ｏ五│之日本 ANA全日空東京│            │
│    │      │九月初某│室被告租屋處│飯店日本鐵道博物館六│            │
│    │      │日      │等地        │天五夜參觀活動及長榮│            │
│    │      │        │            │航空機票，只需費用一│            │
│    │      │        │            │萬一千元。          │            │
├──┼───┼────┼──────┼──────────┼──────┤
│ 三 │甲○○│九十六年│臺中市中區公│向甲○○誆稱波音公司│每人九千九百│
│    │吳佩真│七月間某│園路三十之一│提供二百萬元之經費作│三十元，共五│
│    │吳思穎│日至同年│之十三號王丞│為日本鐵道考察費，只│萬九千五百八│
│    │林正恩│九月間某│邑經營之模型│需自行負擔少量費用九│十元。      │
│    │王欣語│日      │店          │千九百三十元，即可參│            │
│    │李春良│        │            │加日本鐵道七天六夜考│            │
│    │      │        │            │察行程，並同時透過不│            │
│    │      │        │            │知情之甲○○向吳佩真│            │
│    │      │        │            │、吳思穎、林正恩、王│            │
│    │      │        │            │欣語、李春良傳達上開│            │
│    │      │        │            │詐術。              │            │
├──┼───┼────┼──────┼──────────┼──────┤
│ 四 │庚○○│九十六年│同上        │以下列詐術，接續向廖│鐵道考察旅費│
│    │      │四月三十│            │啟貿詐騙財物：      │一萬一千一百│
│    │      │日至同年│            │誆稱波音公司提供二│元；臺灣高鐵│
│    │      │六月四日│            │  百萬元之經費作為日│列車模型一萬│
│    │      │        │            │  本鐵道考察費，自行│一千七百元，│
│    │      │        │            │  負擔少量費用一萬一│共二萬二千八│
│    │      │        │            │  千一百元，即可參加│百元。      │
│    │      │        │            │  日本鐵道七天六夜考│            │
│    │      │        │            │  察行程。          │            │
│    │      │        │            │誆稱可以波音公司之│            │
│    │      │        │            │  名義，代為向臺灣高│            │
│    │      │        │            │  鐵公司購買半價之高│            │
│    │      │        │            │  鐵列車模型，只需費│            │
│    │      │        │            │  用一萬一千七百元。│            │
├──┼───┼────┼──────┼──────────┼──────┤
│ 五 │丁○○│九十六年│同上        │以下列詐術，接續向林│鐵道考察旅費│
│    │      │五月初某│            │容聖詐騙財物：      │一萬一千元；│
│    │      │日至同年│            │誆稱波音公司提供二│保證金二萬元│
│    │      │九月初某│            │  百萬元之經費作為駐│；臺灣高鐵列│
│    │      │日      │            │  外表之旅遊經費，個│車模型六千五│
│    │      │        │            │  人只需負擔一萬一千│百元；借款一│
│    │      │        │            │  元之旅費，即可參加│萬三千元，共│
│    │      │        │            │  鐵道考察之旅。    │五萬零五百元│
│    │      │        │            │誆稱波音公司將贊助│。          │
│    │      │        │            │  東海大學研討會四十│            │
│    │      │        │            │  萬元，惟須繳納保證│            │
│    │      │        │            │  金二萬元。        │            │
│    │      │        │            │誆稱可以波音公司之│            │
│    │      │        │            │  名義，代為向臺灣高│            │
│    │      │        │            │  鐵公司購買半價之高│            │
│    │      │        │            │  鐵列車模型，費用只│            │
│    │      │        │            │  需六千五百元。    │            │
│    │      │        │            │誆稱其帳戶被女友扣│            │
│    │      │        │            │  留，急需現金一萬三│            │
│    │      │        │            │  千元支付高鐵列車模│            │
│    │      │        │            │  型二組之費用。    │            │
├──┼───┼────┼──────┼──────────┼──────┤
│ 六 │壬○○│九十六年│同上        │以下列詐術，接續向蘇│鐵路模型展旅│
│    │      │四月間某│            │軒弘詐騙財物：      │費一萬餘元；│
│    │      │日至同年│            │誆稱可以波音公司之│臺灣高鐵列車│
│    │      │七月間某│            │  名義，代為購買九十│模型三萬元；│
│    │      │日      │            │  六年八月份日本東京│借款八萬餘元│
│    │      │        │            │  國際會議廳舉辦 JAN│，共十二萬八│
│    │      │        │            │  鐵路模型展之優惠機│千六百元。  │
│    │      │        │            │  票及飯店住宿，費用│            │
│    │      │        │            │  一萬餘元。        │            │
│    │      │        │            │誆稱可以波音公司之│            │
│    │      │        │            │  名義，代為向臺灣高│            │
│    │      │        │            │  鐵公司購買半價之高│            │
│    │      │        │            │  鐵列車模型，費用三│            │
│    │      │        │            │  萬元。            │            │
│    │      │        │            │誆稱其帳戶被女友扣│            │
│    │      │        │            │  留，急需現金八萬餘│            │
│    │      │        │            │  元。              │            │
├──┼───┼────┼──────┼──────────┼──────┤
│ 七 │盧季薇│九十六年│同上        │誆稱可以波音公司之名│一萬五千一百│
│    │      │九月間某│            │義，代為購買優惠價格│元。        │
│    │      │日      │            │之日本 ANA全日空東京│            │
│    │      │        │            │飯店日本鐵道博物館六│            │
│    │      │        │            │天五夜參觀活動及長榮│            │
│    │      │        │            │航空機票，費用只需一│            │
│    │      │        │            │萬五千一百元。      │            │
├──┼───┼────┼──────┼──────────┼──────┤
│ 八 │戊○○│九十六年│同上        │以下列詐術，接續向唐│鐵道考察旅費│
│    │      │五月間某│            │維松詐騙財物：      │一萬五千九百│
│    │      │日至同年│            │誆稱可以波音公司之│三十元；借款│
│    │      │九月初某│            │  名義，代為購買優惠│一萬五千元，│
│    │      │日      │            │  價格之日本 ANA全日│共三萬零九百│
│    │      │        │            │  空東京飯店日本鐵道│三十元。    │
│    │      │        │            │  博物館六天五夜參觀│            │
│    │      │        │            │  活動及長榮航空機票│            │
│    │      │        │            │  ，費用只需一萬五千│            │
│    │      │        │            │  九百三十元。      │            │
│    │      │        │            │誆稱其帳戶被女友扣│            │
│    │      │        │            │  留，急需現金一萬五│            │
│    │      │        │            │  千元。            │            │
├──┼───┼────┼──────┼──────────┼──────┤
│ 九 │辛○○│九十六年│彰化縣彰化市│誆稱可以波音公司之名│二萬五千三百│
│    │      │四月間某│光復路二Ｏ三│義，代為購買優惠價格│六十元。    │
│    │      │日至同年│五號鐵路局彰│之日本 ANA全日空東京│            │
│    │      │九月中旬│化運務段    │飯店日本鐵道博物館六│            │
│    │      │某日    │            │天五夜參觀活動及長榮│            │
│    │      │        │            │航空機票，費用只需二│            │
│    │      │        │            │萬五千三百六十元。  │            │
└──┴───┴────┴──────┴──────────┴──────┘
附表貳：
┌──┬───┬─────────────────────────────┐
│編號│犯  行│所 犯 法 條 及 罪 名    宣   告   刑                      │
├──┼───┼─────────────────────────────┤
│ 一 │附表壹│意圖為自己不法之所有，以詐術使人將本人之物交付，處拘役肆拾│
│    │編號一│伍日，如易科罰金，以新臺幣貳仟元折算壹日。扣案之美商波音公│
│    │      │司名片肆盒、偽造之美商波音公司員工識別證壹張沒收。        │
├──┼───┼─────────────────────────────┤
│ 二 │附表壹│意圖為自己不法之所有，以詐術使人將本人之物交付，處拘役拾日│
│    │編號二│，如易科罰金，以新臺幣貳仟元折算壹日。扣案之美商波音公司名│
│    │      │片肆盒、偽造之美商波音公司員工識別證壹張沒收。            │
├──┼───┼─────────────────────────────┤
│ 三 │附表壹│意圖為自己不法之所有，以詐術使人將本人之物交付，處有期徒刑│
│    │編號三│貳月，如易科罰金，以新臺幣貳仟元折算壹日。扣案之美商波音公│
│    │      │司名片肆盒、偽造之美商波音公司員工識別證壹張沒收。        │
├──┼───┼─────────────────────────────┤
│ 四 │附表壹│意圖為自己不法之所有，以詐術使人將本人之物交付，處拘役貳拾│
│    │編號四│伍日，如易科罰金，以新臺幣貳仟元折算壹日。扣案之美商波音公│
│    │      │司名片肆盒、偽造之美商波音公司員工識別證壹張沒收。        │
├──┼───┼─────────────────────────────┤
│ 五 │附表壹│意圖為自己不法之所有，以詐術使人將本人之物交付，處有期徒刑│
│    │編號五│貳月，如易科罰金，以新臺幣貳仟元折算壹日。扣案之美商波音公│
│    │      │司名片肆盒、偽造之美商波音公司員工識別證壹張沒收。        │
├──┼───┼─────────────────────────────┤
│ 六 │附表壹│意圖為自己不法之所有，以詐術使人將本人之物交付，處有期徒刑│
│    │編號六│肆月，如易科罰金，以新臺幣貳仟元折算壹日。扣案之美商波音公│
│    │      │司名片肆盒、偽造之美商波音公司員工識別證壹張沒收。        │
├──┼───┼─────────────────────────────┤
│ 七 │附表壹│意圖為自己不法之所有，以詐術使人將本人之物交付，處拘役拾伍│
│    │編號七│日，如易科罰金，以新臺幣貳仟元折算壹日。扣案之美商波音公司│
│    │      │名片肆盒、偽造之美商波音公司員工識別證壹張沒收。          │
├──┼───┼─────────────────────────────┤
│ 八 │附表壹│意圖為自己不法之所有，以詐術使人將本人之物交付，處拘役肆拾│
│    │編號八│日，如易科罰金，以新臺幣貳仟元折算壹日。扣案之美商波音公司│
│    │      │名片肆盒、偽造之美商波音公司員工識別證壹張沒收。          │
├──┼───┼─────────────────────────────┤
│ 九 │附表壹│意圖為自己不法之所有，以詐術使人將本人之物交付，處拘役貳拾│
│    │編號九│伍日，如易科罰金，以新臺幣貳仟元折算壹日。扣案之美商波音公│
│    │      │司名片肆盒、偽造之美商波音公司員工識別證壹張沒收。        │
└──┴───┴─────────────────────────────┘


司法院資訊處製作；財團法人民間司法改革基金會備份。
